【裁判字號】    97,訴,1908
【裁判日期】    980421
【裁判案由】    懲治走私條例
【裁判全文】
臺灣高雄地方法院刑事判決              97年度訴字第1908號
公  訴  人  臺灣高雄地方法院檢察署檢察官
被      告  戊○○
                      號3樓
選任辯護人  侯勝昌律師
            朱淑娟律師
            陳正男律師
被      告  庚○○
            甲○○
上列被告等因懲治走私條例案件，經檢察官提起公訴（97年度偵
字第1193號），本院判決如下：
    主  文
戊○○共同犯走私罪，處有期徒刑捌月，扣案如附表所示之物均
沒收。
庚○○共同犯走私罪，處有期徒刑柒月，扣案如附表所示之物均
沒收。
甲○○共同犯走私罪，處有期徒刑肆月，扣案如附表所示之物均
沒收。
    事  實
一、戊○○為「豐億6 號」（編號CT6-0980）漁船船長，庚○○
    、甲○○、乙○○、己○○、丁○○（乙○○、己○○、丁○○部分另行審結）為該船船員，均明知完稅價格超過新臺
    幣（下同）10萬元或總重量超過1000公斤之魚類、甲殼類、
    軟體類為管制物品，應據實陳報其貨名及產地，竟共同基於
    私運管制物品進口逾公告數額之犯意聯絡，先於民國96年11
    月19日14時10分許，由高雄港第二港口中和安檢所（下稱中
    和安檢所）報關出港後，於不詳時間，在東經113 度、北緯
    20度附近我國領海以外之海域，與國籍、船名不詳之漁船交
    易取得如附表所示之漁獲後（含冰水及包裝重198460公斤，
    淨重總計170780公斤），將上開漁獲搬運裝載於「豐億6 號
    」之漁船船艙內，復於96年12月23日23時20分許，自中和安
    檢所報關入港，以虛稱該漁獲均為「豐億6 號」自行於前揭
    海域捕撈之方式，私運上開管制物品進入臺灣地區，嗣於同
    日為行政院海巡署南部地區巡防局第五岸巡總隊在高雄港中
    和安檢所安檢碼頭依法實施行政檢查時察覺有異，並扣得如
    附表所示之物品，始悉上情。
二、案經行政院海巡署南部地區巡防局第五海岸巡防總隊報請臺
    灣高雄地方法院檢察署檢察官偵查起訴。
    理  由
壹、證據能力部分：本判決所引之證據資料（詳後引證據），其
    中傳聞證據部分，縱無刑事訴訟法第159 條之1 至第159 條
    之4 或其他規定之傳聞證據例外情形，亦因被告、檢察官同
    意可作為證據使用（A1卷第170 頁、A2卷第59、64頁），或
    未聲明異議，依刑事訴訟法第159 條之5 第1 項、第2 項之
    規定，本院審酌該證據作成並無違法或不當之情況，認為適
    當作為證據，應得為證據。至於辯護人主張無證據能力之岸
    巡第五總隊中和安檢所職務報告書（A3卷第1 頁）、漁船載
    運漁產品是否自行捕獲諮詢表（A3卷第31頁），緝獲漁船走
    私漁產品協助資訊電話傳真（A3卷第32至33頁），均未為本
    判決所採，爰不一一論其證據能力，另本判決未引用之證據
    ，既未經援引為認定犯罪事實有無之基礎，爰不逐一論述該
    等證據之證據能力，附此敘明。
貳、實體部分
一、訊據被告戊○○、庚○○、甲○○均矢口否認有何共同私運
    管制物品進口之犯行，辯稱：本次載運之漁獲，均為「豐億
    6 號」之船員及另行雇用之外籍漁工自行捕撈云云。經查：
  (一)戊○○為「豐億6 號」漁船船長，庚○○、甲○○為該船船
    員，「豐億6 號」於96年11月19日14時10分許，由中和安檢
    所報關出港，同年12月23日23時20分許，自中和安檢所報關
    入港，入港時船上裝載如附表所示漁獲乙節，有高雄市100
    噸以上漁船進出港申請書（A3卷第38頁）、漁船（貨）具領
    保管切結書（A3卷第34頁）、機漁船（含船員）進出港檢查
    表（A3卷第39頁）、現場照片（A3卷第41至61頁）附卷可稽
    ，且為戊○○、庚○○、甲○○所不爭執，堪予認定。
  (二)查獲如附表所示之魚類、甲殼類、軟體類，含冰水及包裝總
    重198460公斤，淨重170780公斤，已逾1000公斤，有漁船（
    貨）具領保管切結書（A3卷第34頁），豐億6 號漁船漁獲計
    算淨重表（A3卷第2 頁），及行政院海巡署南部地區巡防局
    第五海岸巡防總隊扣押物品目錄表（A3卷第35頁）在卷可憑
    ，其稅則號別均屬海關進口稅則第三章所列物品，為行政院
    92年10月23日院臺財字第0920056338號公告修正之懲治走私
    條例所附之「管制物品項目及其數量」丙項第五款所列之管
    制進口物品，是如附表所示之魚類、甲殼類、軟體類，係屬
    懲治走私條例管制物品項目及其數額中丙類第五款所指「海
    關進口稅則第一章至第八章所列之物品及稻米、稻米粉、花
    生、茶葉、種子（球）」所規範之管制物品，並已逾公告數
    額，亦可採認。
  (三)戊○○96年12月28日於行政院海岸巡防署第五海岸巡防總隊
    調查時陳稱：「豐億6 號」本航次捕魚地點大約在東經113
    度、北緯20度，沒有在臺灣12浬領海範圍內捕魚等語（A3卷
    第6 頁），嗣於偵查亦陳稱：本航次捕漁地點在東沙群島西
    南邊，東經113 度10分、北緯20度15分等語（A4卷第6 頁）
    ，衡之一般常情，被告就取得漁獲地點，當無故意為不利於
    己之陳述，而東經113 度、北緯20度附近之海域距東沙群島
    正常基線逾200 浬，該海域不在我國12浬領海範圍內，有內
    政部98年2 月2 日台內地字第0980019502號函（A1卷第57頁
    ）可憑，本件漁獲雖非被告等人自行捕獲（理由詳後述），
    然此處仍堪認係被告等人取得本件漁獲之地點，是本件漁獲
    取得地點非我國境內，應可認定。
  (四)戊○○、庚○○、甲○○雖以前揭情詞置辯，惟以「豐億6
    號」作業漁場之現有資源量，平均每網要捕撈1 噸（不含下
    雜魚）之漁獲，應屬不可能，又該船捕獲花枝55噸之多且又
    剝皮去內臟，如此加工方式頗為耗時，非一般拖網漁船作業
    之常態，另「三角魚」、「旭蟹」均非拖網之主要漁獲物，
    故該船捕獲「旭蟹」5.15公噸不合理乙情，有國立高雄海洋
    科技大學97年12月18日海科大漁字第0970012932號函在卷可
    稽（A3卷第93頁），是本次漁獲並非「豐億6 號」自行捕撈
    乙情，堪予認定。
二、按刑法第2 條所謂有變更之法律，乃指刑罰法律而言，並以
    依中央法規標準法第4 條之規定制定公布者為限，此觀憲法
    第170 條之規定自明。行政法令縱可認為具有法律同等之效
    力，但因其並無刑罰之規定，究難解為刑罰法律，故如事實
    變更及刑罰法律外之法令變更，均不屬本條所謂法律變更範
    圍之內，自無本條之適用。例如犯私運管制物品進口逾公告
    數額者，如於行為後裁判時，該私運進口物品，又經行政院
    依懲治走私條例第2 條第3 項重行公告，不列入管制物品之
    內，乃是行政上適應當時情形所為之事實上變更，並非刑罰
    法律有所變更，自不得據為廢止刑罰之認定，參諸司法院大
    法官會議釋字第103 號解釋謂：「行政院依懲治走私條例第
    2 條第2 項專案指定管制物品及其數額之公告，其內容之變
    更，對於變更前走私行為之處罰，不能認為有刑法第2 條之
    適用。」之意旨，益可瞭然。次按「私運管制物品進口、出
    口逾公告數額者，處7 年以下有期徒刑，得併科新臺幣20萬
    元以下罰金」、「第一項所稱管制物品及其數額，由行政院
    公告之」，懲治走私條例第2 條第1 項、第3 項分別定有明
    文，行政院據此於92年10月23日修正「管制物品項目及其數
    額」丙類管制進口項目包括一次私運海關進口稅則第一章至
    第八章所列之物品及稻米、稻米粉、花生、茶葉、種子（球
    ）之一項或數項，其總額由海關照緝獲時之完稅價格計算，
    超過10萬元者（外幣按當時辦理外匯銀行買進價格折算），
    或重量超過1 千公斤者。但報運進口海關進口稅則第一章至
    第八章所列之物品及稻米、稻米粉、花生、茶葉、種子（球
    ）等物品，未虛報貨名或產地者，不屬管制進口物品，而於
    97 年2月27日修正為一次私運獎券、彩券或彩票，或原產地
    為大陸地區而未經主管機關公告准許輸入之海關進口稅則第
    一章至第八章所列之物品、稻米、稻米粉、花生、茶葉、種
    子（球）等物品之一項或數項，其總額由海關照緝獲時之完
    稅價格計算，超過10萬元者（外幣按當時辦理外匯銀行買進
    價格折算），或重量超過1 千公斤者，方屬管制進口物品。
    犯私運管制物品進口逾公告數額者，如於行為後裁判時，該
    私運進口之物品，又經行政院依懲治走私條例第2 條第3 項
    重行公告，不列入管制物品之內，乃行政上適應當時情形所
    為之事實上變更，並非刑罰法律有所變更，自不得據為廢止
    刑罰之認定而諭知免訴（最高法院65年臺上字第2474號判例
    參照）。本件被告等人行為時，因該魚類、甲殼類、軟體類
    為海關進口稅則第三章之物品，報運進口魚類、甲殼類、軟
    體類重量總計超過1 千公斤，且虛報產地，該魚類、甲殼類
    、軟體類即屬管制物品，不因管制物品及其數額於其行為後
    ，經行政院重行公告而生新舊法比較或免訴之情形，合先敘
    明。
三、核被告等人所為，均係犯懲治走私條例第2 條第1 項走私罪
    。被告等與乙○○、己○○、丁○○就上開犯行，有犯意之
    聯絡與行為之分擔，應論以共同正犯。爰審酌戊○○為「豐
    億6 號」漁船船長，庚○○、甲○○為該船船員，從事漁業
    ，確屬辛苦、危險之工作，因一時貪圖小利而誤觸法網，惡
    性尚非重大，惟被告戊○○前於95年間因違反懲治走私條例
    ，經本院判處有期徒刑7 月，緩刑3 年確定；被告庚○○、
    甲○○前分別於91、96年間亦因違反懲治走私條例，經本院
    分別判處有期徒刑6 月、3 月，均緩刑2 年確定，仍不思悔
    改，再為本件犯行，又其等於警詢、審理程序中均否認犯行
    ，飾詞狡辯，難謂已有悔意，被告等人以出海捕魚為掩護，
    走私淨重高達170780公斤重之漁獲，嚴重影響守法捕撈漁獲
    之漁民生計等一切情狀，分別量處如主文所示之刑。至於前
    開扣案如附表所示之漁獲，係被告犯走私罪所得之物，應為
    沒收之諭知，附此敘明。
據上論斷，應依刑事訴訟法第299 條第1 項前段，懲治走私條例
第2 條第1 項、第11條，刑法第28條、第38條第1 項第3 款，判
決如主文。
本案經檢察官丙○○到庭執行職務。
中    華    民    國    98    年    4     月    21    日
                  刑事第一庭   審判長 法  官  蔡國卿
                                      法  官  張琬如
                                      法  官  王淑惠
以上正本證明與原本無異。
如不服本判決應於收受判決後10日內向本院提出上訴書狀，並應
敘述具體理由。其未敘述上訴理由者，應於上訴期間屆滿後20日
內向本院補提理由書(均須按他造當事人之人數附繕本)「切勿逕
送上級法院」。
中    華    民    國    98    年    4     月    22    日
                                      書記官  黃旭淑
附表：
 ┌──┬─────┬──────┬──────────┐
 │編號│品名      │含冰水及包裝│淨重（公斤）        │
 │    │          │重量（公斤）│                    │
 ├──┼─────┼──────┼──────────┤
 │1   │白口      │18130       │16317               │
 ├──┼─────┼──────┼──────────┤
 │2   │金線魚    │26660       │23994               │
 ├──┼─────┼──────┼──────────┤
 │3   │三角魚    │7040        │6336                │
 ├──┼─────┼──────┼──────────┤
 │4   │軟絲      │14070       │11256               │
 ├──┼─────┼──────┼──────────┤
 │5   │小章魚    │3650        │2920                │
 ├──┼─────┼──────┼──────────┤
 │6   │花枝      │55470       │44376               │
 ├──┼─────┼──────┼──────────┤
 │7   │肉魚      │48995       │44095.5             │
 ├──┼─────┼──────┼──────────┤
 │8   │旭蟹      │5150        │4120                │
 ├──┼─────┼──────┼──────────┤
 │9   │白帶魚    │19295       │17365.5             │
 ├──┼─────┼──────┼──────────┤
 │    │總重      │198460      │170780              │
 │    │          │            │                    │
 └──┴─────┴──────┴──────────┘
附錄法條
懲治走私條例第2條
私運管制物品進口、出口逾公告數額者，處 7 年以下有期徒刑，
得併科新臺幣 3 百萬元以下罰金。
前項之未遂犯罰之。
第 1 項所稱管制物品及其數額，由行政院公告之。


司法院資訊處製作；財團法人民間司法改革基金會備份。
